【裁判字號】    85,台上,632
【裁判日期】    850201
【裁判案由】    盜匪等
【裁判全文】
最高法院刑事判決                                八十五年度台上字第六三二號
    上  訴  人  乙○○
    選任辯護人  夏
    上  訴  人  甲○○
右上訴人等因盜匪等罪案件，不服台灣高等法院中華民國八十四年十月二十七日第二
審判決（八十三年度上訴字第四四四四號，起訴案號：台灣台北地方法院檢察署八十
二年度偵字第一四二一一、一四五一七、一四五八八號），提起上訴，本院判決如左
：
    主  文
原判決關於乙○○竊盜、盜匪部分撤銷，發回台灣高等法院。
其他上訴駁回。
    理  由
壹、乙○○部分：
一發回部分即竊盜、盜匪部分：
本件原判決認定上訴人乙○○意圖為自己不法之所有，基於概括犯意，於民國八十一
年九月十八日上午一時許，夥同甲○○、林宗宏、蕭振榮、陳清課等人，帶兇器，
毀越台北市○○○路○段四十八號瑞豐銀樓之安全設備，侵入該銀樓竊取珠寶、金飾
等物，又於八十二年五月二十一日上午二時許，夥同陳武光侵入台北市○○○路○段
七二－一號四、五樓永朧企業公司，竊取該公司職員之現金及呼叫器。復基於盜匪犯
意，與甲○○、陳晴雲、蕭振榮、陳清課、陳義郎、許添禧等人共同於原判決附表二
所列時、地以附表二所載之方法，致使被害人不能抗拒而強取各該被害人之財物，因
將第一審判決關於乙○○竊盜、盜匪部分之判決撤銷改判，仍論其共同連續竊盜、盜
匪罪刑，固非無見。惟查：(一)共同被告所為不利於己之陳述，固有證明其他共犯犯罪
之效力，但其陳述有無疑竇，能否採信，法院於職權範圍內，仍應予以相當之調查。
關於原判決附表一之六竊取瑞豐銀樓部分，固經甲○○供承在卷，但乙○○否認參與
。依甲○○於警訊時之供述，係由其負責把風，乙○○、蕭振榮、林宗宏、陳清課四
人帶手套，持大鋼剪由銀樓二樓剪斷鐵窗侵入，搜括後再由一樓後門逃逸（見八十二
年度偵字第一四二一一號卷第一四二頁）。原判決亦依其供述而為相同之認定，但依
台北市立陽明醫院八十三年十一月二十二日陽醫歷字第八一三一號函記載，陳清課
於八十一年九月四日在該院行左手左側近端腕骨切除術，於同月十日出院，並於同年
月二十二日、十月八日、十月二十二日、十一月十七日追蹤治療四次（見原審卷一第
二○二頁）。原判決雖以其住院及追蹤治療之時間與竊取瑞豐銀樓之時間不同，而認
陳清課所稱未參與該次犯行云云為不可採，但陳清課左手腕骨既於八十一年九月四日
行切除術，雖於同月十日出院，而依甲○○之供述，當時係由陳清課等人剪斷二樓之
鐵窗侵入行竊，則依當時陳清課手部之復原情形，能否於同月十八日攀爬二樓侵入行
竊，即有審究必要，而此與判斷甲○○所為供述是否與事實相符有關，自有深入調查
之必要，原審未根究明白，遽行判決，尚嫌速斷。(二)依共犯陳義郎之陳述，七十九年
十月二十三日上午二時許至桃園縣八德鄉○○路宏福巷一弄十五號三樓強劫（即原判
決附表二之一）者除其本人外另有陳晴雲、許添禧及陳晴雲手下的小弟，七十九年十
一月一日上午四時許，至桃園縣桃園市○○路十八號（即原判決附表二－二）強劫者
，除上開四人外，另有一綽號小陳之人，其不認識乙○○云云（見原審卷第一七五、
一七六頁、第二八三至二八五頁）。查依陳義郎之供述，其不認識乙○○，其與陳晴
雲等人強劫原判決附表二－一、二被害人時，乙○○亦未參與，則其供述，顯對乙○
○有利，何以不足採取，原判決未加以說明，自屬理由不備。(三)本件乙○○一再抗辯
其未參與原判決附表編號二之一、二犯行，請求傳訊共犯許添禧，又其於八十一年十
二月十六日至三十日間，因女友沈美枝之祖母重病，乃偕同沈美枝至台南照料，不可
能於同月二十三日參與強劫被害人高漢文、邱清見之住宅及銀樓（即原判決附表二－
四），請求傳訊沈美枝之父沈清治作證，有其聲請狀附原審卷可按（見原審卷第七九
－八○頁、第一五三－一五六頁、第三八二頁）。查其聲請調查之事項，與待證事實
有關，乃原審未為調查，又未於判決內說明不予調查之理由，其踐行之訴訟程序，亦
難謂為適法。上訴意旨，指摘原判決此部分不當，非無理由，應認有撤銷發回更審之
原因。至原判決不另諭知無罪部分，因檢察官係與論罪部分具有裁判上一罪起訴，依
審判不可分原則，應併予撤銷，發回更審。
二駁回部分即變造國民身分證部分：
按上訴，得對於判決之一部為之，未聲明為一部者，視為全部上訴。刑事訴訟法第三
百四十八條第一項定有明文。本件乙○○對原判決不服，提起上訴，未聲明為一部上
訴，依前開規定，應視為全部上訴，合予明。次查刑事訴訟法第三百七十六條所列
各罪之案件，經第二審判決者，不得上訴於第三審法院，該條規定甚明。本件上訴人
乙○○變造身分證部分，原審係依刑法第二百十二條論處罪刑，核屬刑事訴訟法第三
百七十六條第一款之案件。依首開說明，既經第二審判決，自不得上訴於第三審法院
，乙○○此部分上訴，顯為法所不許，應予駁回。
貳、甲○○部分：
查第三審上訴書狀，應述上訴之理由，其未述者，得於提起上訴後十日內補提理
由書於原審法院，已逾上述期間，而於第三審法院未判決前仍未提出上訴理由書狀者
，第三審法院應以判決駁回之。刑事訴訟法第三百八十二條第一項、第三百九十五條
後段規定甚明。本件上訴人甲○○因盜匪等罪案件，不服原審判決，於八十四年十一
月二十二日提起上訴，並未述理由，迄今逾期已久，於本院未判決前仍未提出，依
上開規定，其上訴自非合法，應予駁回。
、本件上訴人等所犯加重竊盜部分，雖屬刑事訴訟法第三百七十六條第二款之案件
，惟於修正刑事訴訟法施行前，原得上訴於第三審法院，且已繫屬於法院，依刑事訴
訟法施行法第五條第一項規定，仍應依施行前之法定程序終結之，附此明。
據上論結，應依刑事訴訟法第三百九十七條、第四百零一條、第三百九十五條，判決
如主文。
中      華      民      國    八十五    年      二      月      一      日
                              最高法院刑事第一庭
                                  審判長法官  黃  雅  卿
                                        法官  謝  家  鶴
                                        法官  楊  文  翰
                                        法官  陳  正  庸
                                        法官  王  德  雲
      右正本證明與原本無異
                                              書  記  官
中      華      民      國    八十五    年      二      月      五      日


司法院資訊處製作；財團法人民間司法改革基金會備份。
